【裁判字號】    97,勞訴,3
【裁判日期】    971031
【裁判案由】    給付薪資
【裁判全文】
臺灣桃園地方法院民事判決               97年度勞訴字第3號
原      告  丙○○
訴訟代理人  林幸慧律師
            徐揆智律師
被      告  中環股份有限公司
法定代理人  甲○○
訴訟代理人  乙○○
上列當事人間給付薪資事件，於民國97年10月2 日辯論終結，本
院判決如下：
    主  文
原告之訴及假執行之聲請均駁回。
訴訟費用由原告負擔。
    事實及理由
壹、程序事項：
    按訴狀送達後，原告不得將原訴變更或追加他訴，但擴張或
    減縮應受判決事項之聲明，或不甚礙被告之防禦及訴訟之終
    結者，不在此限，民事訴訟法第255 條第1 項第3 款、第7
    款分別定有明文。本件原告起訴時原請求新台幣（下同）2,
    081,954 元及自民國94年6 月11日起至清償日止，按年息5%
    計算之利息，嗣於訴訟進行中將其聲明減縮為僅請求2,046,
    880 元及自94年6 月11日起至清償日止，按年息5%計算之利
    息，並追加假執行之請求，核與首揭規定相符，應予准許。
貳、實體方面：
一、原告起訴主張：
(一)、兩造前於94年5 月10日簽訂人力派遣契約（下稱系爭派遣契
    約），約定由原告為被告位於桃園縣龜山鄉華亞工業區之林
    口廠提供代工服務，原告乃依約自同年月1 日起派遣140 名
    員工至該廠，每人每日工作10.67 個小時。嗣於同年月17日
    中午，台北縣政府警察局新莊分局員警至該廠查獲29名派遣
    人員為許可失效、非法逾期居留之外國人並將之帶走，依系
    爭派遣契約第2 條第2 項，於此情形原告應立即派人替換遞
    補，詎被告竟旋即片面解約，禁止原告所派遣之委外人力入
    廠工作，並將應給付原告之委外代工服務費用2,046,880 元
    扣下不為給付。因原告已代為墊付派遣人員被告所扣發之款
    項，且被告亦於94年6 月30日以環法字第94002 號函對原告
    表示其應支付之款項為2,046,880 元，爰依系爭契約第7 條
    ，請求被告給付原告代墊之委外代工服務費用。
(二)、原告所提供之派遣人員，均事先將其姓名、年籍、居留證送
    交被告審查，經被告審認合格後，方由被告製作識別證以進
    入被告林口廠工作。故上開29名派遣人員被警方查獲許可失
    效、非法逾期居留，導致被告遭桃園縣政府罰鍰75萬元，均
    導因於被告本身疏未審查，而應由被告負全部責任，不可歸
    責並轉嫁於原告。又上開29名派遣人員被警方查獲後，苟被
    告確人力吃緊，原告所派遣之其餘111 名合法員工應可續留
    被告林口廠工作，被告甚至可要求該111 名員工延長工時以
    補29名派遣人員之缺額，惟被告卻立刻禁止任何原告所派遣
    之人員入廠工作，顯見被告根本不缺人力。故被告所稱因緊
    急調度內部員工加班，取消休假支援而支出加班費2,945,70
    2 元、不休假獎金590,944 元云云，顯非事實。綜上所述，
    被告主張之抵銷抗辯應不足採。
(三)、為此，爰依系爭契約法律關係提起本件訴訟。並聲明被告應
    給付2,046,880 元及自94年6 月11日起至清償日止，按年息
    5%計算之利息，願供擔保請准宣告假執行。
二、被告則以：
(一)、兩造間所簽定之系爭派遣契約內容為原告及其員工提供勞務
    、完成被告所託付一定之工作，俟工作完成後，由被告給付
    原告報酬，故應定性為承攬契約。自被告於94年5 月18日，
    以原告所派遣員工中有許可失效、非法逾期居留之外國人而
    違反系爭派遣契約第2 條第3 項為由，依系爭派遣契約第11
    條前段終止系爭派遣契約起，迄原告提起本件訴訟之日止，
    其間近2 年6 個月，原告未有向被告為任何請求報酬之行為
    ，則縱原告所主張之報酬請求權存在且金額無誤，依民法第
    127 條第7 款，亦已罹於2 年之短期消滅時效。縱原告請求
    尚未罹於時效，其違反就業服務法第45條而媒介外國人為被
    告工作，該違法行為所得報酬亦應無請求權。且被告已於94
    年5 月18日以原告違反系爭派遣契約第2 條第3 項規定，依
    第11條前段終止契約，系爭派遣契約即應往後失其效力，原
    告自不得以已消滅之契約關係請求給付報酬，況原告亦自承
    其已知被警察帶走之非法外籍工人共有29人，且遭被告片面
    拒絕工人進場，則兩造於系爭派遣契約終止後顯然尚有接觸
    並由被告拒絕受領勞務，難謂原告不知系爭契約書已依規定
    終止之事實。
(二)、原告既謂工時核對表係原告自行依據被告提供之出入識別證
    製作之完整紀錄，惟被告並未核對且同意付款，難謂該工時
    核對表為真正。再綜觀原告提出被告94年6 月30日環法字第
    94002 號函文全意，乃被告當時為向原告陳明原告之過失所
    遭受之損失範圍，且要求原告依系爭派遣契約為賠償，但在
    考量原告主張其對被告仍有債權2,046,880 元存在之前提下
    ，被告乃同意原告得以其主張之債權對被告所負之損害賠償
    責任抵銷之，惟相抵後仍有不足之部分，原告仍應向被告為
    賠償。
(三)、被告因原告提供之派遣人員有違法僱用之外籍人士，致遭勞
    委會罰款75萬元，並廢止34名外勞招募名額。被告為彌補人
    力缺口，而調派員工加班，共支出加班費2,945,702 元、不
    休假獎金590,944 元；若鈞院認原告之請求有理由，被告主
    張與原告本件請求相抵銷。
(四)、並聲明以：原告之訴及其假執行之聲請均駁回。
三、本件不爭執事項：
(一)、兩造前於94年5 月10日簽訂系爭派遣契約，約定由原告派遣
    員工至被告林口廠工作（系爭派遣契約第2 條第4 項），為
    被告提供代工服務；被告對原告派遣之員工僅有工作上督導
    之權責，並無勞基法上僱傭關係（系爭派遣契約第1 條）；
    而原告擔保其所派遣之員工皆經合法管道引進、錄用，無任
    何不法情事，否則一經主管單位查獲，應負擔被告因此所遭
    受之一切損失（系爭派遣契約第2 條第3 項）。又被告應支
    付原告員工之委外代工服務費用，每人每小時最高請款金額
    為日班125 元、夜班145 元（以上價格未稅），其總額依該
    員工實際工作時數、人數計算（系爭派遣契約第7 條）。另
    系爭派遣契約期間自94年5 月1 日起至同年6 月30日止，共
    計2 個月（系爭派遣契約第9 條）；且原告若有任何違反系
    爭派遣契約情事，被告得隨時提前終止系爭派遣契約，若因
    原告違反系爭派遣契約致被告受有損失時，原告應負一切賠
    償責任（系爭派遣契約第11條）。兩造並簽立書面契約1 紙
    。
(二)、台北縣政府新莊分局於94年5 月7 日於被告上開林口廠區內
    ，查獲原告派遣至被告廠區內工作之員工皆為許可失效、非
    法逾期居留之外國人，原告因此遭臺灣桃園地方法院檢察署
    檢察官起訴，且經本院96年度桃簡字第765 號刑事判決違反
    就業服務法有罪在案。被告因原告上開行為遭桃園縣政府以
    違反就業服務法第44條及第68條規定，認被告非法容留外國
    人從事工作而罰款75萬元；行政院勞工委員會復以同一事由
    ，認被告違反就業服務法第44條、第57條、第72條之規定，
    廢止核發被告申請之外國人招募許可共計34個名額。
(三)、被告曾於94年6 月30日以環法字第94002 號函，通知原告其
    已扣留應支付原告之款項（自96年5 月1 日起至同年月16日
    止之工資）2,046,880 元作為支付員工加班費及不休假獎金
    之用，另不足之剩餘部分2,616,040 元及被告可能遭受主管
    機關科處之行政罰款等，將再通知原告清償。
四、本院判斷：本件原告主張其為被告代墊委外代工服務費用2,
    046,880 元，爰依據系爭契約請求被告給付代墊款等語，然
    此為被告堅決否認，並以前揭情詞置辯。是本件之爭點乃在
    於：系爭派遣契約之定性為何？原告之請求權是否業已罹於
    消滅時效？
(一)、系爭派遣契約之定性應為承攬契約。
    按「稱承攬者，謂當事人約定，一方為他方完成一定之工作
    ，他方俟工作完成，給付報酬之契約。」民法第490 條第1
    項定有明文。次按所謂勞動派遣係指派遣公司之雇主，與勞
    工訂立勞動契約，於得到勞工同意，維持勞動契約關係之前
    提下，使其在要派公司事業主指揮監督下為勞務給付，該勞
    工與要派公司事業主間並無勞動關係存在而言。是要派公司
    與派遣勞工間僅存有勞動力使用之指揮命令關係，至於基於
    勞動契約關係成立而發生之雇主義務，則係存在於派遣公司
    、要派公司對派遣公司應負擔給付派遣費用之責任，故有關
    勞動契約、解雇、工資及工作規則等事項皆只由派遣公司雇
    主負擔法律上之主體責任。承上所述，則要派公司與派遣公
    司間存在之契約關係，可能依據派遣契約中派遣公司所負擔
    之給付義務內容之不同，被定性為委任契約、或是承攬契約
    ，至於契約定性為何，仍應視各個派遣契約約定之性質而為
    不同之探討，核先敘明。本件依據兩造間所簽訂之系爭派遣
    契約第一條約定「甲方（即原告方面）係派遣其員工為乙方
    （即被告方面）提供代工服務，乙方對於甲方所派遣之員工
    僅有工作上督導之權責，並無勞基法上之勞僱關係。甲方員
    工於乙方工廠外之上、下班途中意外事故、因病或工傷之賠
    償責任以及勞、健保等其他屬一般企業主所需負擔之責任，
    皆應由甲方負擔，與乙方無涉。」、第2 條約定「1 、（前
    略）。2 、甲方之員工非中華民國國民者，應隨身攜帶相關
    證明文件，包括但不限於護照、居留證等，供乙方隨時查核
    ，甲方或其員工不得拒絕。甲方員工經乙方查獲有任何不合
    法令之情形者，甲方應立即派人替換遞補之。3 、甲方向乙
    方擔保其所派遣之員工皆經合法管道引進、錄用，無任何不
    法之情事，否則一經主管單位查獲，甲方應負擔乙方因此所
    遭受之一切損失（包括但不限於罰金、罰款等）。4 、乙方
    每日需求人數為：林口廠140 人（加減10人），甲方保證全
    力配合乙方之人力需求。若甲方有派遣員工人數不足之情形
    致乙方產線工作進度落後，乙方得將當月份工資或其他應付
    予甲方之款項延至次月給付之；若次月甲方仍未改善，乙方
    得再延後給付之，依此類推；若因甲方派遣員工人數不足之
    情形致乙方產線工作進度落後更造成乙方之損害時，甲方應
    全額賠償之。5 、甲方應不定期提供、更新其所有之員工資
    料、名冊與乙方，以便乙方有人力需求時得選用之。」、第
    3 條約定「甲方所派遣勞工為乙方所服務之工作項目為光碟
    片相關包裝工作。但實際狀況可能依乙方工廠機台種類不同
    而有所差異。」、第7 條約定「乙方應支付甲方員工之委外
    代工服務費用，每人每小時最高請款金額為日班125 元、夜
    班145 元（以上價格未稅）。其總額依甲方員工實際工作時
    數、人數計算之。」等內容觀之，原告為派遣單位，其就與
    被告公司簽訂之系爭派遣契約中約定之給付義務乃為，為被
    告提供一定人數之合法勞動力，從事光碟片相關包裝工作，
    且原告需負責承擔派遣人力在被告公司工廠外上、下班途中
    因意外事故、因病或工傷之損害賠償責任以及勞、健保等原
    屬一般企業主（即雇主）所需負擔之責任等一定工作之完成
    ，而被告作為要派公司所應負擔之給付義務僅為按月依據原
    告派遣之人力所提供之勞動力計算應給付之報酬而為給付，
    再依據前述承攬契約之性質，乃一方為他方完成一定之工作
    ，他方俟工作完成，給付報酬之契約，顯見承攬契約著重在
    一定工作之完成，則以兩造間之系爭派遣契約性質論之，應
    定性為承攬契約，較為符合當事人間之簽約真意。
(二)、原告之請求權業已罹於消滅時效。
    按「左列各款請求權，因二年間不行使而消滅：七、技師、
    承攬人之報酬及其墊款。」民法第127 條第7 款定有明文。
    又按依習慣或依其事件之性質，承諾無須通知者，在相當時
    期內，有可認為承諾之事實時，其契約為成立，民法第161
    第1項定有明文。此即學說上所謂之意思實現，乃依有可認
    為承諾之事實，推斷有此效果（承諾）意思。意思實現以客
    觀上有可認為承諾之事實存在為要件，有此事實，契約即為
    成立。而有無此事實，應依具體情事決定之。經查，本件被
    告抗辯訴外人台北縣政府新莊分局於94年5 月7 日循線於被
    告之廠區內，查獲原告派遣至被告廠區內工作之員工有29人
    為許可失效、非法逾期居留之外國人等情，業據原告所不爭
    執，堪信為真實。而依據兩造間之系爭派遣契約第11條約定
    「甲方若有任何違反本契約書情事，乙方得隨時提前終止本
    契約。若因甲方違反本契約而致乙方受有損失時，甲方應付
    一切賠償責任。」，本件被告於94年5 月18日即拒絕原告提
    供之派遣人力進入被告之廠區內工作，顯見被告於94年5 月
    18日即欲以意思實現之方式為終止兩造間之系爭派遣契約，
    而原告在其所派遣之人力於94年5 月18日經被告公司拒絕入
    廠工作後，即應得知被告已行使系爭派遣契約約定之意定終
    止權，原告如欲依據系爭派遣契約第6 條約定請求被告給付
    承攬報酬，至遲應於96年5 月17日起訴請求，雖本件原告主
    張其曾數次向被告公司為請求承攬報酬之給付，惟本件原告
    遲至96年11月9 日始提起本件訴訟，請求被告給付承攬報酬
    ，此有本院收文章1 紙在卷足憑，故本件消滅時效之起算雖
    因原告請求而中斷，惟原告並未於時效中斷後6 個月提起訴
    訟，則依上揭說明，時效視為不中斷，是被告抗辯原告之請
    求權業已罹於2 年消滅時效，應屬可採，原告主張不足採信
    。
五、綜上所述，本件原告之請求權已罹於時效，進而原告依系爭
    派遣契約之法律關係請求判決被告應給付2,046,880 元，及
    自起訴狀繕本送達之翌日起至清償日止，按週年利率5%計算
    之利息，為無理由，應予駁回。本件原告之訴既經駁回，其
    假執行之聲請亦失所附麗，應併予駁回。
六、結論：原告之訴為無理由，依民事訴訟法第78條，判決如主
    文。
中    華    民    國    97    年    10    月    31    日
                  民事第三庭    法  官  陳清怡
以上正本係照原本作成。
如對本判決上訴，須於判決送達後20日內向本院提出上訴狀。
中    華    民    國    97    年    10    月    31    日
                                書記官  劉璟佳


司法院資訊處製作；財團法人民間司法改革基金會備份。
